【裁判字號】    94,上訴,1798
【裁判日期】    950413
【裁判案由】    違反毒品危害防制條例
【裁判全文】
臺灣高等法院高雄分院刑事判決        94年度上訴字第1798號
上  訴  人  臺灣高雄地方法院檢察署檢察官
上  訴  人
即  被  告  乙○○
選任辯護人  吳建勛律師
            張清雄律師
            黃蘭英律師
上列上訴人等因被告違反毒品危害防制條例案件，不服臺灣高雄
地方法院94年度訴更字第9 號中華民國94年11月10日第一審判決
（起訴案號：臺灣高雄地方法院檢察署93年度偵字第3251號），
提起上訴，本院判決如下：
    主  文
原判決撤銷。
本件公訴不受理。
    理  由
一、公訴意旨略以：被告乙○○基於意圖販賣第二級甲基安非他
    命毒品之犯意，於民國93年2 月5 日4 時許，在台中市○○
    路某不詳地點，向年籍姓名不詳、綽號「董仔」之成年男子
    ，以每兩新台幣（以下同）2 萬4,000 元之價格，購入第二
    級毒品甲基安非他命1 批並持有之，意圖在高雄縣、市等地
    區販賣予不特定人。嗣於同年2 月7 日13時10分許，為警持
    搜索票在其位於高雄縣鳳山市○○路140 巷16號住處查獲，
    並扣得第二級毒品安非他命毛重271.2 公克（驗後毛重271
    公克）及吸食器2 支，因認被告涉犯毒品危害防制條例第5
    條第2 項之意圖販賣而持有第二級毒品罪嫌云云。
二、按曾為不起訴處分、撤回起訴或緩起訴期滿未經撤銷，而違
    背第260 條之規定再行起訴者，應諭知不受理之判決，刑事
    訴訟法第303 條第4 款定有明文。次按，犯罪事實應依證據
    認定之，無證據不得推定其犯罪事實；又不能證明被告犯罪
    者，應諭知無罪之判決；刑事訴訟法第154 條、第301 條第
    1 項分別定有明文。又犯罪事實之認定，應憑真實之證據，
    倘證據是否真實尚欠明確，自難以擬制推測之方法，為其判
    斷之基礎；而認定犯罪事實之證據係指足以認定被告確有犯
    罪行為之積極證據而言，該項證據自須適合於被告犯罪事實
    之認定，始得採為斷罪資料，最高法院53年著有臺上字第65
    6 號、29年上字第3105號判例。本件公訴意旨認被告涉犯毒
    品危害防制條例第5 條第2 項之意圖販賣而持有第二級毒品
    罪嫌，無非以被告為警查獲時坦認其持有扣案之第二級毒品
    甲基安非他命，且1 次購買大量毒品，及行政院海岸巡防署
    海洋巡防總局第五海巡隊通訊監察內容有被告意圖販賣該等
    毒品為其論據。然訊之被告固坦承持有於上揭時地為警查獲
    之第二級毒品甲基安非他命之事實，惟堅決否認係意圖販賣
    而持有該等第二級毒品，並辯稱伊有施用甲基安非他命、海
    洛因之習慣，藥癮甚大，1 天約需施用1 錢（即約3.75公克
    ），而扣案毒品係伊於93年2 月5 日凌晨4 時許，以每兩（
    即37.5公克）新台幣（以下同）2 萬4,000 元之價格，向綽
    號「董仔」之許順益購入，因價錢便宜，且因伊常向許順益
    購買毒品，許順益會多給一點，所以1 次購入較多量，此次
    共計約7 兩重，總價16、17萬元，欲供自己施用，並無販賣
    毒品之意思；而警詢中所稱綽號「阿宏」之男子係許順益的
    朋友，因「阿宏」要向許順益買毒品，而許順益沒有貨，就
    把伊電話號碼給「阿宏」，「阿宏」遂於93年2 月5 、6 日
    時打電話給伊2 、3 次，當時「阿宏」只是問伊向許順益購
    買毒品之價錢，當時「阿宏」雖表示願意多3,000 元差價，
    要伊將毒品轉賣給他，但為伊所拒，事後「阿宏」在電話中
    談到安非他命品質不好是指許順益拿給他使用的毒品，並非
    伊賣給「阿宏」之毒品，警詢筆錄是斷章取義記載。又警詢
    筆錄第3 項，我是說：「我本來就沒有意願賣給他（指阿宏
    ）」，但警員卻誤記為：「後來我也沒意願賣給他了」，我
    當場有要求更正，警員也同意更正，但後來警方急著將案件
    移送，而未予更正，該部分之筆錄是不實在，當時有我女友
    甲○○在場可證，上開警詢筆錄自不得為證據等語置辯。經
    查：
  (一)被告自92年9 月間某日起迄93年2 月6 日晚上11時許止，分
    別在高雄市、台中等地，連續施用第二級毒品甲基安非他命
    多次，且於93年2 月5 日凌晨4 時許，以每兩2 萬4,000 元
    之價格，在台中市○○路某處，向案外人許順益購入第二級
    毒品甲基安非他命7 包，嗣於同年2 月7 日凌晨4 時許，在
    其位於高雄縣鳳山市○○路140 巷16號住處為警查獲，除扣
    得甲基安非他命7 包、吸食器2 支外，並經原審以93年度毒
    聲字第287 號裁定令入勒戒處所施以觀察、勒戒後，因認無
    繼續施用毒品傾向，而由臺灣高雄地方法院檢察署檢察官於
    93年2 月29日以93年度毒偵字第758 號為不起訴處分確定等
    情，業據被告坦認不諱（見警卷第1 頁至第2 頁；偵卷第4
    頁反面、第5 頁、第26頁、第30頁、第35頁；本院卷第20頁
    ），且有第二級毒品甲基安非他命7 包、吸食器2 支扣案足
    參，而該扣案毒品送請臺灣高雄醫學大學附設中和紀念醫院
    鑑定結果，第二級毒品甲基安非他命（驗前毛重271.2 公克
    、驗後毛重271 公克）呈陽性反應一節，亦有該院93年5 月
    18日報告編號9305—198 號檢驗報告在卷可佐，至被告受觀
    察勒戒、不起訴處分之情，並有臺灣高等法院被告全國前案
    紀錄表及本院被告院內索引卡紀錄表各1 件附卷可稽。足徵
    被告關於其施用及持有第二級毒品甲基安非他命之自白核與
    事實相符，應堪採信。
  (二)被告於上揭時、地為警查獲時，持有前開第二級毒品甲基安
    非他命一節，雖據其坦認如前，惟被告(1)除於93年2 月7 日
    警詢筆錄中曾提到綽號「阿宏」之男子曾與其聯絡買賣第二
    級毒品甲基安非他命；(2)於同年2 月8 日檢察官詢以為何於
    警局說用每兩2 萬7,000 元之價格賣毒品予「阿宏」時，否
    認有販賣毒品之意圖（見偵卷第5 頁）外，並未於偵查中自
    白有販賣甲基安非他命之意圖。而被告於原審審理時否認前
    開警詢筆錄之真實性及公信力，並聲請勘驗該警詢錄音帶（
    見原審93年度訴字第1901號卷第38頁、第145 頁），惟該警
    詢錄音帶業於被告施用毒品送觀察、勒戒之案件中銷燬，以
    致無法提出供勘驗一節，已據檢察官於原審93年9 月21日審
    理時陳明在卷（見原審同上卷第24頁）。故被告前開警詢筆
    錄是否得憑為認定被告有罪之證據，茲詳述如次：
    (1)按訊問被告，除有急迫情況且經記明筆錄者外，應全程連
      續錄音；必要時，並應全程連續錄影；又筆錄內所載之被
      告陳述與錄音或錄影之內容不符者，除有急迫情況且經記
      明筆錄而未錄音、錄影之情形外，其不符之部分，不得作
      為證據，刑事訴訟法第100 條之1 第1 項、第2 項定有明
      文，此規定依同法第100 條之2 ，於司法警察官或司法警
      察詢問犯罪嫌疑人時，準用之。此等規定目的在建立訊（
      詢）問筆錄之公信力，擔保訊（詢）問程序之合法正當，
      確保供述人係依自己之記憶而為自由之供述、及筆錄之記
      載與供述人之供述內容相符，重點即在於供述人於接受訊
      （詢）問時，是否係本於自己自由意志而為供述，即供述
      之任意性，及警詢筆錄記載內容之真實性（此真實性係指
      與被告供述相符）。從而審理事實之法院，遇有被告抗辯
      其未有如訊問筆錄所載之陳述時，或詢間筆錄並未全程連
      續錄音時，應先調取該詢問過程之錄音或錄影帶，加以勘
      驗，藉此判斷前揭程序是否已被遵行，及該筆錄所載被告
      之陳述得否作為證據。準此，有關司法警察或司法警察官
      詢問被告違反刑事訴訟法第100 條之1 所定情形者，法院
      爰認應依如下標準加以判斷：(1)若供述人嗣於偵查或審判
      之整個過程中，在自由意志且有全程錄音之情況下，曾經
      承認該類筆錄確係依其自由意志之供述而為記載（承認筆
      錄內容之真實性），或為相同於警詢筆錄之供述，甚且有
      客觀獨立之第3 人（即製作筆錄之警察或其同僚等與警詢
      筆錄製作之合法性有關係之人以外之第3 人）在場可資證
      明時，則上述疑問原則上即可排除，該類筆錄應認具有證
      據能力，且在有具體補強證據存在之情形下，亦具有相當
      之憑信性（證明力）（最高法院89年度臺上字第917 號、
      第3878號、92年度臺上字第964 號判決均同此意旨）；(2)
      惟若供述人嗣於偵查或審判之整個過程中，不曾承認該類
      筆錄內容之任意性或真實性，且在偵查之初即自始否認該
      類筆錄之內容，因上述疑問仍屬存在，則該類筆錄之證據
      能力原則上應予排除，更遑論證據證明力。尤其供述人之
      警詢筆錄係在行動受公權力拘束之情形下為之，復無客觀
      獨立之第3 人在場可資證明，倘被告於檢察官偵查中自始
      即否認警詢筆錄內容之真實性或為刑求之抗辯時，此類筆
      錄之證據能力更應給予極度之保留。
    (2)被告既：(1)否認其警詢筆錄內容所載與其所述相符，卻因
      該筆錄之錄音帶業已銷燬而無從勘驗錄音帶以為查證；(2)
      被告自偵查中伊始即未自白上開警詢筆錄之正確性，而檢
      察官於原審諭請且其提出警詢錄音帶時，明知錄音帶業已
      銷燬，無從勘驗，復未提出於筆錄製作之過程中，除製作
      筆錄之員警及其同僚外，有何其他客觀獨立之第三人足以
      擔保被告上開陳述之真實性，以供法院查證，是本件顯無
      積極證據足供證明前開警詢筆錄所載與被告所述相符。況
      查被告於警詢筆錄第3 頁原供述：「我本來就沒有意願賣
      給他了」，而警員誤載為：「後來我也沒有意願賣給他了
      」，被告於閱讀筆錄時曾請求更正，警員也答應更正，但
      後警方急於移送案件，而未予更正筆錄等情，除據被告供
      述明確，並據目擊證人即甲○○於本院審理時結證在卷（
      見本院95年3 月30日審判筆錄），是被告上開抗辯即非無
      據。上開警詢筆錄既有記載不實之嫌，而又未能保全錄音
      帶以供勘驗佐證，既無補強證據足證被告上開警詢自白真
      實可憑信，故未可徒以前開警詢筆錄中記載被告與綽號「
      阿宏」之男子有聯絡買賣第二級毒品甲基安非他命等語，
      遽認被告確有意圖販賣而持有第二級毒品甲基安非他命之
      犯行。
  (三)另按，販賣毒品行為，並不以販入之後復行賣出為要件，祇
    要以營利為目的，將毒品販入或賣出，有一於此，其犯罪即
    為完成；僅於意圖營利而販入以外之其他原因而持有毒品後
    ，另行起意販售，而尚未著手於販售之情形，始有意圖販賣
    而持有毒品罪之適用（最高法院90年台上字第7782號判決採
    同一見解）。至所謂「意圖」，即犯罪之目的，學說上稱為
    目的犯，除例外情形如竊盜罪外，原則上不以發生特定結果
    為必要，然行為人主觀上是否有販賣之意圖，須有相當之客
    觀事實，足資證明其意念之遂行性及確實性，方克相當。準
    此，毒品危害防制條例第5 條所定「意圖販賣而持有毒品罪
    」既須行為人本於意圖販賣而販入以外之原因而持有，迨其
    持有後始另萌生販賣之意圖，始足當之，是其判斷自應兼衡
    諸般客觀事實，例如查獲毒品數量多寡、曾否與他人議定交
    易毒品事宜、是否查扣分裝毒品之工具，或已然分裝完成、
    其分裝數量核與通常施用毒品者便於隨身攜帶之情節有悖，
    亦或其他事證足認行為人主觀上意欲販賣毒品等，於個案事
    實具體認定之，尚難僅以查獲毒品數量較一般散裝、零售之
    包裝者為多，遽認行為人即有販賣之意圖。
  (四)就本件被告持有之第二級毒品甲基安非他命數量分述如下：
    (1)查關於人體對於第二級毒品安非他命之每日施用量及其承
      受程度暨其與體質之關係，依據CLARKE'S ISOLATION AND
      IDENTIFICATION OF DRUGS 第二版記載，正常成人之安非
      他命（安非他命硫酸鹽）每日使用劑量為20至100 毫克之
      間，最低致死劑量為200 毫克，若單次使用超過此劑量即
      有致命之可能性，而甲基安非他命（甲基安非他命鹽酸鹽
      ）每日使用劑量為2.5至25毫克之間，最低致死劑量為1克
      。另依據AHFS DRUG INFORMATION 2000之記載，安非他命
      每日使用劑量為5 至60毫克（視使用者年齡及其使用後之
      反應而定），12歲以上者初次使用劑量為每日10毫克，6
      至12歲初次使用劑量為每日5 毫克，再依其反應作適當調
      整，久用成癮者對該等藥物產生耐藥性，其程度依個人體
      質、使用頻率與接觸時間長短而異，可使其致死量增至數
      倍或10倍以上，有行政院衛生署管制藥品管理局89年10
      月21日管檢字第88424 號函乙份附卷可憑；另於台灣地區
      之臨床案例研究，曾發現長期濫用者每日吸用量約3 公克
      ，而無明顯中毒的症狀出現。依1993年COOK等人報告燻燒
      吸用、口服使用與血管注射等方式比較其生物有效性（BI
      OAVAILABILITY）， 結果燻燒吸用為百分之80至百分之百
      ，口服使用之生物有效性為百分64至百分之70，且燻燒吸
      用之效果與血管注射之效果相似；在此實驗中甲基安非他
      命平均使用量燻燒為21.8毫克，注射劑量15.45 毫克，推
      算燻燒量約百分之56至百分之71被人體吸入，若以每日燻
      燒3 公克換算，人體吸入約1.7 至2.1 公克之甲基安非他
      命，又使用甲基安非他命每次超過0.5 公克仍無中毒症狀
      者，其前題必須為長期使用已產生耐藥性，否則一般正常
      人在高劑量使用時會因過量造成中毒死亡。每日使用之量
      亦隨成癮輕重情形、毒品純度、保存狀況及施用方式而有
      不同程度之影響，應視實際情形而定，亦有法務部法醫研
      究所89年11月8 日法醫所（89）清字第2015號函足據。
    (2)被告為警查獲時扣得之甲基安非他命驗前毛重為271.2 公
      克、驗後毛重為271 公克，雖逾被告所述向許順益購入的
      「7 兩（即262.5 公克）」，惟與被告前稱因經常向許順
      益購買毒品，所以許順益會多給一點等語互核相符。而被
      告持有之第二級毒品甲基安非他命固非少量，甚已逾越一
      般人短期間之施用量。然參以上開說明，被告所持有之第
      二級毒品甲基安非他命據此推估僅堪供其連續施用72日，
      尚難謂已逾越合理之範疇。另佐以施用毒品乃犯罪行為，
      向為我國政府多年來厲行查緝之目標，且毒品之取得來源
      不易尋覓，交易過程亦多隱密為之，其價格往往受流通數
      量多寡、品質良窳等諸般因素之影響，以致迭有波動，故
      施用毒品者為期避免遭警查獲、或貪圖價格低廉而1 次購
      足大量毒品之舉，亦非罕見。此外，本件除扣得上開毒品
      及吸食器外，復查無分裝工具或其他事證足資推認被告果
      有分裝販賣毒品之主觀意圖。職是，被告就此辯稱當時因
      為價錢便宜，才會1 次購入7 兩，欲供自己施用，且其本
      身安非他命藥癮很大，1 天差不多要吸食1 錢（約3.75公
      克）等情，亦非無稽。
  (五)又0000000000、0000000000行動電話門號為被告所使用，另
    0000000000行動電話門號則為其女友甲○○所使用之情，業
    據被告陳明在卷（見原審同上卷第22頁），且行政院海岸巡
    防總局第五海巡隊自92年8 月起至93年2 月間陸續分別就被
    告及甲○○所使用之前開行動電話門號實施通訊監察，並製
    有監聽譯文3 份附卷可查，而被告雖對該通話內容並不爭執
    （見原審同上卷第22頁），然依該監聽譯文所載內容，其中
    (1)0000000000號行動電話門號於1.92年11月12日談及「多少
    都要吃」、「收錢」，2.同年月17日談及警方前往被告住處
    搜索，3.同年月23日談及「1 克」、「樣版」、「重量不足
    」及「拿貨」，4.同年12月6 日談及「1 兩」等；(2)000000
    0000號行動電話門號於1.93年1 月7 日談及「老闆」、「對
    面」、「臺灣前所未有的大規模」、「不是針對你1 塊錢，
    這次最少也要3 萬塊的」，2.同年2 月1 日談及「買糖果兩
    包」、「總共2,000 」，3.同年2 月6 日談及「董仔」、「
    樣本」、「那個軟的不怎麼好」、「別人的東西比你的要穩
    」等；(3)0000000000號行動電話門號於93年2 月5 日談及「
    缺『油』」、「八米釐」、「改的」、「子」等語，對話多
    屬隱晦難明，彼此間亦無相當關連，且多係被告於上揭時地
    為警查獲前所為，實難憑之推認被告向許順益購入該批第二
    級毒品甲基安非他命後，確有更行起意有販賣之意圖。職是
    ，檢察官僅以被告1 次購買大量甲基安非他命及前開通訊監
    聽內容，即推論被告購入前開第二級毒品甲基安非他命後，
    起意販賣該等毒品云云，尚屬臆斷，自非可取。
三、綜上，本件除被告欲供己施用而持有有第二級毒品甲基安非
    他命之事實外，尚查無積極事證足以證明被告持有扣案之第
    二級毒品甲基安非他命係基於意圖販賣而持有，公訴人依毒
    品危害防制條例第5 條第2 項之意圖販賣而持有第二級毒品
    罪提起本件公訴，於法容有未洽。然查：前述被告於92年9
    月間某日起迄93年2 月6 日23時許連續多次施用第二級毒品
    甲基安非他命之犯行，業經原審以93年度毒聲字第287 號裁
    定令入勒戒處所施以觀察、勒戒後，認無繼續施用毒品傾向
    ，遂於同年3 月2 日執行完畢予以釋放，並由臺灣高雄地方
    法院檢察署檢察官於93年2 月29日以93年度毒偵字第758 號
    為不起訴處分確定在案等情，有上開臺灣高等法院被告全國
    前案紀錄表1 件在卷可稽。蓋行為人施用第二級毒品甲基安
    非他命前後分別持有甲基安非他命之行為，2 者本質具有相
    互吸收之實質上一罪之關係，論罪上應為施用毒品之高度行
    為所吸收，而不另論罪。職是，本件被告持有扣案第二級毒
    品甲基安非他命之目的既為供已施用，其施用毒品犯行復經
    臺灣高雄地方法院檢察署檢察官為不起訴處分確定如前，是
    被告此部分犯行應已為前揭不起訴處分之效力所及，此外復
    查無刑事訴訟法第260 條所定得再行起訴之事由，是其起訴
    程序於法顯有未合，本應諭知不受理之判決。原審未予詳查
    ，遽為被告科刑之判決，自有未當，公訴人上訴意旨，指摘
    原判決量刑過輕不當，為無理由，被告上訴意旨，執前開情
    詞，指摘原判決不當，為有理由，自應由本院將原判決撤銷
    改判，另為被告公訴不受理之諭知。
據上論斷，應依刑事訴訟法第369 條第1 項前段、第364 條、第
303條第4款，判決如主文。
本案經檢察官林惠到庭執行職務。
中    華    民    國    95    年    4     月    13    日
                  刑事第三庭    審判長法  官  周賢銳
                                      法  官  黃仁松
                                      法  官  謝宏宗
以上正本證明與原本無異。
如不服本判決應於收受本判決後10日內向本院提出上訴書狀，其
未敘述上訴理由者，並得於提起上訴後10日內向本院補提理由書
狀（均須按他造當事人之人數附繕本）「切勿逕送上級法院」。
中    華    民    國    95    年    4     月    14    日
                                      書記官  熊惠津
                                                A


司法院資訊處製作；財團法人民間司法改革基金會備份。
